【裁判字號】    90,上訴,1271
【裁判日期】    901113
【裁判案由】    違反毒品危害防制條例
【裁判全文】
臺灣高等法院高雄分院刑事判決          九十年度上訴字第一二七一號
    上訴人
    即被告  甲○○
    指定辯護人  本院公設辯護人  孫妙岑
右上訴人因違反毒品危害防制條例案件，不服臺灣高雄地方法院八十九年度訴字第二
一一六號中華民國九十年七月九日第一審判決（起訴案號：臺灣高雄地方法院檢察署
八十八年度偵字第二二六三九、二八五七七號），提起上訴，本院判決如左：
      主      文
上訴駁回。
      事      實
一、甲○○素行不良，於民國（下同）八十年前，即有多次竊盜及脫逃前，其於八十
    年間，因施用毒品案件，經原審法院判處有期徒刑三年八月，嗣於八十二年九月
    二十二日經假釋出監，於保護管束期間，即八十四年間，因竊盜案件，經原審法
    院判處有期徒刑一年，並於八十五年三月八日執行完畢，乃於八十五年三月九日
    起執行上開施用毒品案件之殘刑一年六月十日，並於八十六年九月十八日執行完
    畢，又於八十四年間，因違反麻醉藥品管理條例案件，經原審法院判處有期徒刑
    三月，並於八十六年十二月十八日執行完畢，嗣於八十六年間，再因違反麻醉藥
    品管理條例案件，經原審法院判處有期徒刑六月，於八十八年十二月三十日執行
    完畢《後一罪不構成累犯》），仍不知悔改安分，與乙○○（經原審同案判處有
    期徒刑八年確定），共同基於販賣第一級毒品海洛因牟利之犯意，由甲○○提供
    其所有門號0000000000號之行動電話為聯絡工具，於八十八年九月八
    日下午三時三十分許，馮智德（已死亡）撥打上開行動電話聯絡毒品交易時，由
    乙○○接聽，同意以新臺幣（下同）一千元之價格販賣第一級毒品海洛因一包予
    馮智德，並與之相約在高雄縣林園鄉○○路二三九巷七十九號前交付第一級毒品
    海洛因，甲○○隨即騎乘其所有車號ＯＥＣ－八八○號機車搭載乙○○，於當日
    下午三時四十分許，到達上開地點，由乙○○交給馮智德第一級毒品海洛因一包
    ，馮智德則給付乙○○一千元（包括一百元鈔五張、五百元鈔票一張），雙方完
    成交易。嗣因警巡邏路經該地而當場查獲，於馮智德手中扣得乙○○給付之上開
    海洛因一小包，並於甲○○所有之上開機車置物箱內扣得海洛因六包（合計淨重
    ○‧四五公克，包裝重一‧三八公克）、甲○○所有供販毒聯絡使用之上開行動
    電話機具一臺，及於乙○○身上扣得馮智德購買上開毒品所給付之現金一千元。
二、案經高雄縣警察局鳳山分局移送臺灣高雄地方法院檢察署檢察官偵查起訴。
      理      由
一、上訴人即被告甲○○不知去向，經本院傳喚未據到庭，惟其於警偵訊及原審審理
    時均矢口否認有與乙○○共同販賣第一級毒品海洛因予馮智德之犯行，其於警訊
    時因不否認有與乙○○其騎機車為警查獲之情事，惟辯稱：不知乙○○與馮智德
    在交易海洛因，在伊機車置物箱內查獲之海洛因六包係乙○○所有，供自己施用
    ，0000000000號行動電話係伊所有，當時是乙○○拿著該支行動電話
    ，伊不知他們有無連絡云云，其於原審審理時則辯稱：伊是將上開機車借給乙○
    ○，並未與其一起前往，是另一人載乙○○的，一千元是借給乙○○的云云，而
    原審訊之共同被告乙○○固坦承有於右揭時地為警查獲之事實，惟亦矢口否認有
    販賣第一級毒品海洛因予馮智德之犯行，辯稱：因馮智德打電話給伊，邀伊一起
    施用毒品，伊才請甲○○載伊去找馮智德，一千元是甲○○借伊修理機車的費用
    ，是製作警訊筆錄之員警抽出該一千元說是購買毒品用的錢，而伊因先前曾就查
    緝毒品問題指證該員警，以致該員警有接受調查，有可能因此記恨，又毒品是馮
    智德的，是伊與馮智德先前一起去拿回來的云云。
二、經查證人馮智德已於八十九年六月五日死亡，此有原審調取之法務部戶役政連結
    作業系統一紙在卷可按，固未能再予傳訊，惟證人馮智德於右揭時地，以右揭方
    式向被告甲○○及共同被告乙○○成購買第一級毒品海洛因一次，而當場為警查
    獲，並扣得其所持有之海洛因毒品一包、在甲○○所騎乘之上開ＯＥＣ－八八○
    號機車置物箱內之海洛因六包等情，已據證人馮智德於警訊時證述：「（問：警
    方於《八》日十五時四十分許，在高雄縣林園鄉○○路二三九巷七九號執行四合
    一專案勤務時，發現三名男子行跡可疑《後經查為你、乙○○及甲○○》，經警
    方人員趨前盤查在你左手手掌心查獲持有一級毒品海洛因乙包毛重○‧三公克，
    並逕行搜索在乙○○及甲○○共騎之ＯＥＣ－八八○號重機車置物箱內查獲藏有
    一級毒品海洛因六包共毛重一‧九公克，並於乙○○身上查扣販毒所得新臺幣壹
    仟元，右述警方查獲是否實在？）均為實在」、「（問：警方在你左手掌心查獲
    ○‧三公克海洛因是如何而來？）是向乙○○及甲○○購得」、「（問：警方在
    乙○○身上，上衣口袋查獲販賣海洛因所得之伍佰元乙張、壹佰元伍張，共合計
    新臺幣壹仟元正，是否你向乙○○及蕭宜成所購買海洛因之新臺幣壹仟元？）是
    的」、「（問：警方逮捕乙○○及甲○○在新甲所製作筆錄，是否為販賣海洛因
    給你之人？）是的」、「（問：你如何向乙○○及甲○○購買海洛因，請詳述之
    ？）我如需要吸食海洛因，則打甲○○所有之0000000000號行動電話
    ，該行動電話由乙○○接聽，乙○○確認我本人後，即約在高雄縣林園鄉○○路
    二三九巷口交易，我即到右址等候，約過十分鐘左右，我看見甲○○與乙○○共
    乘坐一部ＯＥＣ－八八○號機車來，我們即在右址由乙○○拿一包海洛因給我，
    我則拿我所有之新臺幣壹仟元給乙○○後，即被警方當場查獲」、「（問：你於
    何時、何地向乙○○及甲○○購買海洛因？購買幾次？價錢為何？）於八十八年
    九月八日十五時四十分許，在高雄縣林園鄉○○路二三九巷七九號前購買，只有
    乙次，每包約新臺幣壹仟元正」等語綦詳（見警卷第九頁反面至第十頁反面），
    而被告甲○○及共同被告乙○○於右揭時地將海洛因售予馮智德遭警查獲等情，
   亦據證人即高雄縣警察局鳳山分局新甲派出所員警劉國森於原審調查時到庭結證
    稱：「當天我們是另有搜索任務，路經該路時見到他三人在交易毒品，才下來查
    獲的，當時是先看到馮智德手上已經持有海洛因，我們問他，他說是乙○○賣給
    他的，錢也是交給乙○○，我們也是從蕭的身上查獲這壹仟元，我們也在他們機
    車上查獲海洛因六包，機車是甲○○的，乙○○身上沒有其他金額，他們摩托車
    停好後，我們就到了，當時有六包海洛因，甲○○也說是乙○○的，而且馮智德
    手上那包海洛因，是跟乙○○機車上的六包海洛因重量相同、包裝也一樣」等語
    在卷（見原審卷第一三七頁），並經高雄縣警察局鳳山分局執行逕行搜索結果報
    告書載述甚明，有該報告書及搜索扣押證明筆錄各一件附卷可稽，復有海洛因七
    包（包括證人馮智德所持之海洛因一包，從上開ＯＥＣ－八八○號機車置物箱內
    所查獲之海洛因六包）、行動電話機具一臺、販毒所得之一千元扣案可資佐證。
    且該扣案之海洛因六包（即在上開ＯＥＣ－八八○號機車置物箱內所查扣之海洛
    因），經送請法務部調查局鑑定結果，均認係海洛因（合計淨重○‧四五公克，
    包裝重一‧三八公克），有該局八十八年十月十二日（88）000000000
    號（電腦條碼000000000號）鑑定通知書一件在卷可憑。證人劉國森等
    三人既因執行三合一專案勤務時，始查獲右揭情事，並非單一員警所得藉以誣陷
    被告乙○○，故共同被告乙○○辯稱是因伊先前曾就查緝毒品問題指證其一名員
    警，以致該員警接受調查，懷疑該員警因此記恨，才誣陷伊於右揭時地販毒云云
    ，無可採信。又共同被告乙○○雖於警訊時否認是由馮智德先打電話與伊聯絡後
    ，雙方才於右揭時地見面云云（見警卷第二頁反面），然其嗣後於原審偵審中則
    坦認證人馮智德確有打電話給伊（見偵查卷第二十一頁反面、原審卷第七四頁）
    ，至其固又於原審偵審中辯稱是因馮智德邀伊前往共同施用毒品海洛因云云，然
    果真如此，顯見其與證人馮智德間交情非比尋常，該證人應無對其誣陷之理，再
    參以被告甲○○及共同被告乙○○與證人馮智德間係朋友關係，並無仇恨，已據
    共同被告乙○○及被告甲○○於警訊時供明在卷（見警卷第二頁、第六頁反面）
    ，證人馮智德顯無構陷被告等二人之必要，況依證人馮智德前開警訊所述，僅證
    稱有於右揭時地向被告等二人購買第一級毒品海洛因一次，苟該證人意在誣陷被
    告等二人，自可誇大其向被告等二人購買第一級毒品之次數、數量、金額，以加
    重被告等二人之刑責，足證共同被告乙○○辯稱伊於右揭時間前往右揭地點，是
    因馮智德打電話邀伊一起施用毒品，而一千元是甲○○借伊修理機車之用，是製
    作警訊筆錄之員警抽出該一千元說是購買毒品用的錢，扣案毒品是馮智德的，是
    伊與馮智德先前一起去拿回來的云云，及被告甲○○於原審審理時改稱伊不認識
    證人馮智德云云，均無可採。又被告甲○○雖另於原審審理時辯稱伊於右揭時地
    並未在場，伊只是將機車借予乙○○使用，乙○○是由另一人載去的云云，然被
    告乙○○、甲○○、證人馮智德於右揭時地係遭警當場查獲，且證人馮智德亦指
    稱被告甲○○在場等情，已如前述，再參以共同被告乙○○於警訊及原審審理時
    均稱：「‧‧‧‧，機車是甲○○載我‧‧‧」（見警卷第二頁）、「‧‧‧馮
    智德打電話給我，我請甲○○載我去找他‧‧‧」（見原審卷第七四頁）、「（
    問：當天是甲○○載你去的？）當天確實是甲○○載我去」（見原審卷第二０五
    頁）等語，而被告甲○○於警訊及原審審理時亦坦認：「（問：警方盤查你們時
    ，是否由你騎ＯＥＣ－八八○號重機車載乙○○？）是的」（見警卷第六頁）、
    「是當天乙○○向我借車，我要上班，要蕭某騎來還我，接著我載他回去，就被
    警方查獲，並在車上找到毒品」（見原審卷第一０五頁）等語甚明，是其辯稱其
    於右揭時地並未在場云云，自無可取。而門號0000000000號行動電話
    及上開車牌ＯＥＣ－八八○號機車均係被告甲○○所有，且從上開ＯＥＣ－八八
    ○號機車之置物箱內所查獲之第一級毒品海洛因六包係共同被告乙○○所有，亦
    據被告乙○○、甲○○於警訊時分別供承在卷（見警卷第二頁、第六頁），益徵
    證人馮智德所述足堪採信。而共同被告乙○○經原審販賣第一級毒品罪判處罪刑
    後，本經向本院提起上訴後，復撤回上訴，而告確定，足見其對原審之判決亦已
    折服。是被告甲○○及共同被告乙○○委有於右揭時地，以右揭方式販賣第一級
    毒品海洛因予證人馮智德一次，得款一千元等情，足堪採信。末查近來政府為杜
    絕毒品之氾濫，對於查緝施用及販賣毒品之工作，無不嚴加執行，被告乙○○、
    甲○○均有施用毒品之犯罪前科，自知之甚詳，而販賣毒品又係重罪，設若無利
    可圖，衡情一般持有毒品之人當無輕易將所持有之海洛因毒品轉讓他人而甘冒於
    再次向他人購買時，有被查獲移送法辦危險之理，是被告有營利之販賣意圖甚明
    。綜上所述，被告甲○○等所辯，均係事後卸責之詞，要無可採，本件事證明確
    ，被告甲○○等犯行洵堪認定。
三、核被告甲○○所為，係犯毒品危害防制條例第四條第一項之販賣第一級毒品罪。
    被告甲○○間就上開犯行與乙○○之間，有犯意聯絡及行為分擔，為共同正犯。
    至被告甲○○販賣海洛因時之持有海洛因行為，本應以持有論，惟其持有後進而
    販賣，該持有之低度行為應被販賣之高度行為所吸收，不另論其非法持有毒品罪
    。又被告甲○○曾於八十年，因施用毒品案件，經原審法院判處有期徒刑三年八
    月，嗣於八十二年九月二十二日經假釋出監，於保護管束期間，即八十四年間，
    因竊盜案件，經原審法院判處有期徒刑一年，並於八十五年三月八日執行完畢，
    乃於八十五年三月九日起執行上開施用毒品案件之殘刑一年六月十日，並於八十
    六年九月十八日執行完畢，又於八十四年間，因違反麻醉藥品管理條例案件，經
    原審法院判處有期徒刑三月，並於八十六年十二月十八日執行完畢，有臺灣高等
    法院被告全國前案紀錄表及臺灣高雄地方法院檢察署刑案資料查註紀錄表各一份
    附卷可按，其於五年內再犯本件有期徒刑以上之罪，為累犯，本應依刑法第四十
    七條規定加重其刑，惟其所犯之販賣第一級毒品罪，法定最低本刑為無期徒刑，
    依刑法第六十五條之規定自不得加重其刑。查被告甲○○雖因貪念，致觸刑章，
    而於右揭時地販賣上開毒品海洛因一包予馮智德，惟販賣次數僅一次，所得財物
    又僅一千元，販賣對象僅一人，且連同其所持之海洛因六包數量均非鉅，馮智德
    購入後尚未施用即為警查獲，造成之他人及社會實質損害尚非重大，其犯罪情狀
    不無可憫，如科以法定最輕本刑無期徒刑，猶嫌過重，爰依刑法第五十九條之規
    定，酌量減輕其刑。
四、原審因而適用毒品危害防制條例第四條第一項、第十八條第一項前段、第十九條
    第一項、刑法第十一條、第二十八條、第四十七條、第五十九條、第三十七條第
    二項、第三十八條第一項第二款，審酌被告甲○○均有多次犯罪前科，有臺灣高
    等法院被告全國前案紀錄表及臺灣高雄地方法院檢察署刑案資料查註紀錄表附卷
    可稽，素行非佳，犯後猶飾詞卸責，且經該院一再拘提、通緝始為警緝獲到院接
    受裁判，犯後顯無悔意，態度甚為不佳，而其亦有施用毒品前科，明知毒品殘害
    國民身心健康至鉅，猶進而販賣毒品，使社會因施用毒品人口增加，相對提高社
    會負成本，減損勞動生產力，影響社會層面至深且鉅，惟念其所販出之毒品非多
    ，對象又只一人，所生危害尚非鉅大等一切情狀，量處如有期徒刑捌年，又依被
    告甲○○販賣第一級毒品之犯罪性質，認有褫奪公權之必要，併予宣告褫奪公權
    四年。扣案之白粉六包，經鑑定結果，均認係第一級毒品海洛因六包（合計淨重
    ○‧四五公克，包裝重一‧三八公克），已如前述，自屬毒品危害防制條例所定
    之毒品，依毒品危害防制條例第十八條第一項前段之規定，宣告沒收並銷燬之，
    至因鑑驗耗失之海洛因，自無庸沒收銷燬。行動電話機具一臺，係被告甲○○所
    有，已據被告甲○○及共同被告乙○○分別供明在卷，而馮智德即以該電話與被
    告甲○○及共同被告乙○○聯絡購買毒品海洛因事宜，已如前述，自屬供犯罪所
    用之物，依刑法第三十八條第一項第二款規定，併予宣告沒收。另扣案之一千元
    既係販毒所得，自應依毒品危害防制條例第十九條第一項之規定宣告沒收。並諭
    知如全部或一部不能沒收時，以其財產抵償之。又證人馮智德為警查獲時遭扣案
    之海洛因一包，被告甲○○等既已將之販予證人馮智德，而為馮智德所有，自與
    本案無涉，敘明不予宣告沒收。原審認事用法皆無不合，量刑亦稱允當，被告甲
    ○○上訴空言指摘原判決不當，非有理由，應予駁回。
五、被告甲○○經合法傳喚，無正當理由不到庭，爰不待其陳述，逕行判決。
據上論斷，應依刑事訴訟法第三百六十八條、第三百七十一條，判決如主文。
本案經檢察官董明正到庭執行職務。
中    華    民    國         九十       年     十一     月     十三     日
                              臺灣高等法院高雄分院刑事第四庭
                                  審判長法官  蕭權閔
                                        法官  李嘉興
                                        法官  陳吉雄
右正本證明與原本無異。
如不服本判決，應於判決送達後十日內向本院提出上訴狀，其未述理由者並應於提
出上訴狀後十日內向本院補提理由書（應附繕本)。
                                      書記官  沈有進
中    華    民    國         九十       年     十一     月     十六     日
附錄：本判決論罪科刑法條：
毒品危害防制條例第四條第一項
製造、運輸、販賣第一級毒品者，處死刑或無期徒刑；處無期徒刑者，得併科新臺幣
一千萬元以下罰金。
                                                                      Ｈ


司法院資訊處製作；財團法人民間司法改革基金會備份。
